臺灣高雄地方法院刑事裁定　　　　　　　　　　　　　九十一年度自字第四一號
　　自　訴　人　丙○○
　　代　理　人　陳水生
　　被　　　告　乙○○
右列被告因偽造文書案件，經自訴人提起自訴，甲○裁定如左：
    主      文
自訴駁回。
    理      由
一、自訴意旨略以：自訴人與被告乙○○存有債權債務關係，惟被告均無誠意解決，
    民國九十一年三月二十六日，被告為應付法院民事執行處之執行命令，竟向執行
    處書記官虛報『現於三六九商行（設高雄市○○區○○街八十四巷四十五號）工
    作』，惟經查詢結果，三六九商行係設於高雄市○○區○○街四十八巷四十七號
    。又被告嗣為應付執行命令之送達，另偽刻三六九商行簽收章，交予商行於送達
    證書蓋章等情，因認被告涉犯刑法第二百十條偽造、變造私文書；刑法第二百十
    七條偽造印章、印文或署押等罪嫌等語。
二、按法院或受命法官於自訴案件第一次審判期日前訊問及調查結果，如認為案件有
    刑事訴訟法第二百五十二條至第二百五十四條之情形者，得以裁定駁回其自訴，
    刑事訴訟法第三百二十六條第三項定有明文。
三、次按犯罪事實應依證據認定之，無證據不得推定其犯罪事實；又不能證明被告犯
    罪者，應諭知無罪之判決，刑事訴訟法第一百五十四條、第三百零一條第一項前
    段分別定有明文。再認定被告有罪之事實，應憑證據，如未能發現相當之證據，
    或證據不足以證明，自不能以推測或擬制之方法，以為裁判之基礎；且認定犯罪
    事實所憑之證據，其為訴訟上之證明，須達於通常一般人均不致有所懷疑，而得
    確信其為真實之程度者，始得據為有罪之認定，倘其證明尚未達到此一程度而有
    合理之懷疑存在時，尚難為有罪之認定基礎；苟積極證據不足以為不利於被告事
    實之認定，即應為有利於被告之認定，更不必有何有利之證據（最高法院三十年
    上字第八一六號、四十年台上字第八六號、七十六年台上字第四九八六號判例參
    照）。
四、自訴人認被告涉犯偽造、變造私文書；偽造印章、印文或署押等罪嫌，無非係因
    被告虛報三六九商行地址，且為應付執行命令之送達，另偽刻三六九商行簽收章
    等情。訊據被告堅決否認有何上開犯行，辯稱：伊誤記地址，且確於三六九商行
    工作，並未偽刻印章等語。經查：
  (一)刑法第二百十條之『偽造』係指本無其物或該物尚未完成，無製作權人冒用他人
    名義而為製作或加工完成之行為，不僅作成名義人須出於虛構或假冒，即內容亦
    必出於虛構，始足當之。而『變造』則指無變更權而就他人已製作完成之真正文
    書，在不變更文書本質下，所為內容更改之行為。查三六九商行係設於高雄市○
    ○區○○街四十八巷四十五號，並非高雄市○○區○○街四十八巷四十七號，亦
    非高雄市○○區○○街八十四巷四十五號，有營利事業登記證在卷可參；而被告
    於九十一年三月二十六日，向甲○民事執行處書記官陳報『現於三六九商行（設
    高雄市○○區○○街八十四巷四十五號）工作，目前尚無其他財產足以清償債務
    ，請求鈞院如欲強制執行，逕發扣薪命令，逐月清償債務』等情，業據甲○依職
    權調閱甲○九十年度執字第四六一八七號卷核閱屬實（九十年三月二十六日言詞
    陳述筆錄）。因該筆錄係由法院書記官所製作，並非被告所製作，縱該文書內容
    中關於『三六九商行』之地址記載不實，依前開說明，被告並無刑法第二百十條
    偽造、變造私文書犯行，且無偽造、變造公文書之犯行。
  (二)又刑法第二百十四條之使公務員登載不實事項於公文書罪，係以明知為不實之事
    項，而使公務員登載於職務上所掌之公文書，為成立要件，所謂『明知』，係指
    刑法第十三條第一項之直接故意即確定故意而言。查被告於九十一年三月二十六
    日，向甲○民事執行處書記官陳報工作地點時，固錯報三六九商行地址。惟因：
    被告已具體指明其於三六九商行工作，任何人經由營利事業登記證之查詢，即
    可知該商行所在地，被告錯報地址實無達到隱匿之效果；況被告僅將商行所在之
    『四十八巷』誤報為『八十四巷』，其餘並無錯誤，在錯誤情形甚微下，更難產
    生隱匿效果。是若被告有意隱匿，豈會如此。被告於九十一年六月起擔任該商
    行正式員工，於六月份前曾擔任臨時工等事實，業據證人即三六九商行經理邱建
    雄於甲○證述綦詳（詳甲○九十一年十月二十五日訊問筆錄），顯見被告於九十
    一年三月二十六日陳報時，雖非正式員工，但嗣後確曾於三六九商行工作。自訴
    人固質疑被告既於三六九商行工作，為何商行非被告健保投保單位，然健保投保
    單位紀錄僅係參考，不能作為認定被告於何場所工作之絕對標準，尚難為被告不
    利之認定。此外，三六九商行於收受甲○民事執行處扣薪命令後，於九十一年
    八月二十三日，向執行處提出被告九十一年七月、八月之扣薪各新臺幣（下同）
    五千元等情，已據甲○依職權調取甲○九十年度執字第四六一八七號卷核閱屬實
    。亦徵被告確於三六九商行工作，否則三六九商行豈會無故支付扣薪。綜上，
    被告確於三六九商行工作，且無隱匿工作地點之故意，地址陳報錯誤實屬無意，
    而非明知，並無使公務員登載不實之犯行。
  (三)另甲○民事執行處之扣薪命令，於九十一年五月三十一日送達於三六九商行，該
    送達證書上之簽收章（除此章後，並有邱建雄之署名），三六九商行之地址係『
    高雄市○○區○○街四十八巷五十四號』，而非『高雄市○○區○○街四十八巷
    四十五號』，地址顯有錯誤等情，固有該送達證書可參。然該簽收章係刻印業者
    柯明元於約六個月前，依三六九商行經理邱建雄之指示所刻，當時並印名片，刻
    後約一星期，邱建雄表示印章及名片刻錯、印錯，柯明元就改刻印章（在同一印
    章上，將五十四號改刻四十五號），因一開始係邱建雄書寫錯誤，故柯明元未予
    賠償等情，業據柯明元於甲○證述綦詳（詳甲○九十一年十二月十六日訊問筆錄
    ），核與證人邱建雄證述情節大致相符（詳甲○九十一年十月二十五日及十一月
    十八日訊問筆錄）。由於該簽收章係邱建雄指示柯明元刻印，供公司營業之用，
    且因刻印取印之過程中，被告均未現身，在無證據證明被告確曾刻印下，尚難認
    被告有刑法第二百十七條偽造印章、印文或署押罪嫌。
  (四)再者，因前開錯刻之簽收章約於一星期後改刻，而邱建雄於九十一年五月三十一
    日於甲○送達證書蓋用該錯刻簽收章，顯見該簽收章應於九十一年五月下旬、六
    月上旬之某日錯刻，固與邱建雄證述：於九十一年二月間，就使用該簽收章等語
    （詳甲○九十一年十一月十八日訊問筆錄）不符。然因九十一年五月下旬、六月
    上旬迄今，約六個月，與柯明元證述刻印之時間相符，而該印章係邱建雄委託柯
    明元刻印，並非被告所託，在無其他相似印章扣案下，尚難因邱建雄所述有誤，
    即為被告不利之認定。
  (五)自訴人雖聲請將邱建雄庭呈之簽收章送鑑定，以比對該印文是否與送達證書上之
    印文是否相同。然因在送達證書簽收之前後，邱建雄確曾委託刻印，業如前述，
    是該印章真正已有相當之可信度；況送鑑定後，縱印文不符，在他印章未扣案、
    且無其他積極證據證明下，亦難以認定被告有刻印之行為，故甲○認該聲請，並
    無必要，附此敘明。
五、綜上，被告並無自訴人所指之犯行，此外，復查無其他積極證據足以證明被告有
    何偽造文書犯行，渠等犯罪嫌疑尚有不足，爰依首揭規定，依法裁定駁回本件自
    訴。
據上論斷，應依刑事訴訟法第三百四十三條、第三百二十六條第三項、第二百五十二
條第十款，裁定如主文。
中      華      民      國    九十一    年     十二     月    二十五    日
                                  臺灣高雄地方法院刑事第一庭
                                      法  官  方  百  正
右正本證明與原本無異。
如不服本裁定，應於裁定送達後五日內，向甲○提出抗告狀。
                                      書記官  張  金  蘭
中    華    民    國      九十一      年      十二      月    二十六    日
